臺灣臺南地方法院民事裁定
111年度消債清字第30號
聲  請  人
即債 務 人  曾惠娟  
代  理  人  丁柔云  
上列當事人因消費者債務清理事件聲請清算，本院裁定如下：
    主    文
債務人曾惠娟自民國111年6月7日下午5時起開始清算程序，並命
司法事務官進行本件清算程序。
    理    由
一、按債務人不能清償債務或有不能清償之虞者，得依消費者債
    務清理條例所定更生或清算程序，清理其債務；債務人對於
    金融機構負債務者，在聲請更生或清算前，應向最大債權金
    融機構請求協商債務清償方案，或向其住、居所地之法院或
    鄉、鎮、市、區調解委員會聲請債務清理之調解，消費者債
    務清理條例（下稱消債條例）第3條、第151條第1項、第7項
    分別定有明文。次按法院開始清算程序之裁定，應載明其年
    、月、日、時，並即時發生效力，復為同條例第83條第1項
    所明定。
二、本件聲請意旨略以：債務人積欠無擔保或無優先權債務總額
    約新臺幣（下同）749,003元，為清理債務，前向本院聲請
    消費者債務清理前置調解（111年度南司消債調字第131號）
    ，調解不成立。債務人於民國98年罹癌，長期無法工作，由
    大姊提供住處，妹妹給付生活費12,000元，若債務人臨時有
    就醫需求，相關費用由大姊支出，債務人之長子自110年5月
    起給予債務人每月3,000元扶養費，債務人無能力清償前揭
    債務。坐落臺南市○○區○○段0地號土地(權利範圍3分之1)為
    債務人繼承而來，因債務人多年來受第三人曾惠蘭資助，遂
    將前開土地移轉登記予曾惠蘭，業經本院臺南簡易庭111年
    度南簡字第254號判決曾惠蘭應塗銷所有權移轉登記，前開
    土地待判決確定後，將移轉登記至債務人名下。債務人係一
    般消費者，並未從事營業，復未經法院裁定開始更生、許可
    和解或宣告破產，爰依消債條例提出本件清算之聲請等語。
三、經查：
  ㈠債務人為一般消費者，5年內未從事營業活動，前為清理債務
    ，曾向本院聲請與債權人間債務清理之調解，雙方調解不成
    立，並於調解不成立後向本院聲請清算等情，經本院依職權
    調閱111年度南司消債調字第131號卷核閱相符，堪認債務人
    最近5年內並未從事營業活動，為一般消費者，及其提起本
    件聲請前，業已踐行前置調解程序，惟調解不成立等事實無
    誤。
  ㈡債務人主張其罹癌，長期無法工作，有土地1筆等情，有診斷
    證明書、本院臺南簡易庭111年度南簡字第254號判決、稅務
    電子閘門財產所得調件明細表可參，亦與債務人之勞保資料
    大致相符（見本院卷第43、81、82、83頁、111年度南司消
    債調字第131號卷第43、45頁），堪信為真實。基此，債務
    人主張其無工作，有土地1筆，每月受妹妹資助12,000元，
    其子每月給付扶養費3,000元之事實，堪屬可採，故其償債
    能力應以上開收入及財產為據。
  ㈢按消債條例立法目的係為使不幸陷入經濟困境之人得以清理
    債務、重建生活，並在清理債務過程中能適度保有符合人性
    尊嚴之最低基本生活所需，而非維持債務人過去慣常之寬裕
    生活型態，否則非僅有悖於消債條例之意旨，更係將債務人
    因個人浪費或財務管理失控之風險不當轉嫁予金融機構負擔
    ，顯非公允。故為妥適調整債務人與債權人及其他利害關係
    人間之權利義務關係，保障債權人獲得公平受償，並謀求消
    費者經濟生活之重建復甦機會，法院對於債務人每月必要生
    活費用之數額，自不可僅以債務人之主張為斷，而應參酌消
    債條例第64條之2第1項關於同條例第64條第2項第4款所稱必
    要生活費用之認定標準定之，方屬允洽。次按，債務人必要
    生活費用，以最近一年衛生福利部或直轄市政府所公告當地
    區每人每月最低生活費1.2倍定之，消債條例第64條之2第1
    項定有明文。復按債務人為使其有經濟復甦更生之機會，自
    應以誠實及信用之原則面對自己之債務，積極勉力謀求更生
    償債方案，除應積極開源努力勤奮工作以增加收入償還債務
    外，尚須節流儉樸其生活需求而適當控制其生活費用支出，
    以達成勉力履行債務。而參酌臺南市民國111年度之每人每
    月最低生活費為14,230元，該生活費標準係按照政府最近1
    年平均每人消費支出（包括食品費、衣著鞋襪費、房租水電
    費、家居管理費、醫療保健費、交通通訊費、娛樂教育費及
    雜項支出）百分之60訂定，故消費者債務清理條例事件之債
    務人每月生活費標準自堪以最近1年衛生福利部或直轄市政
    府所公告當地區每人每月最低生活費1.2倍即17,076元計之
    【計算式：14,230×1.2＝17,076】。債務人主張其每月生活
    必要支出費用為15,454元【計算式：營養品3,500元+伙食費
    7,500元+生活必需品500元+第四台費用540元+水電瓦斯費2,
    000元+手機費588元+健保費826元】，該數額未逾越首揭標
    準，從而，其每月個人生活必要支出自應以15,454元為據。
  ㈣債權人於前置調解程序中，陳報債權如下：摩根聯邦資產管
    理股份有限公司77,771元、聯邦商業銀行股份有限公司120,
    596元、玉山商業銀行股份有限公司226,401元、台新國際商
    業銀行銀行股份有限公司744,246元、國泰世華商業銀行股
    份有限公司567,816元、良京實業股份有限公司203,058元（
    見111年度南司消債調字第131號卷第77、85、91、99、101
    、125頁），加計債務人所陳報其他債權人之債權額(不含誠
    信資融股份有限公司)：華南商業銀行股份有限公司87,600
    元、元大國際資產管理股份有限公司56,071元、49,030元、
    衛生福利部中央健康保險署南區業務組9,456元（見本院卷
    第22至26頁），合計債權額為2,142,045元。
  ㈤綜上各情，債務人每月收入為其子及其胞妹給付之扶養費3,0
    00元、12,000元，已不足以支應其每月必要生活費用15,454
    元。債務人雖有坐落臺南市○○區○○段0地號土地(權利範圍3
    分之1)1筆，惟財產總額推估約為113萬元，縱使換價仍不足
    以清償高達200萬元之債務。本院審酌債務人罹癌，總負債
    金額、財產、信用、勞力及生活費用之支出等狀況，堪認債
    務人已欠缺清償債務之能力，且無法與最大債權銀行前置調
    解成立，是債務人對於上開未償債務已無清償之能力，堪可
    認定。
四、綜上所陳，債務人有不能清償債務之情形，復未經本院裁定
    開始更生程序或許可和解或宣告破產（見本院卷第67頁），
    又無消債條例第6條第3項、第82條第2項所定法院得駁回清
    算聲請或消債條例第8條所定法院應駁回清算聲請之事由存
    在，債務人聲請清算，應屬有據。
五、末按，法院裁定開始更生或清算程序後，得命司法事務官進
    行更生或清算程序，必要時得選任律師、會計師或其他適當
    之自然人或法人一人為監督人或管理人，消債條例第16條第
    1項定有明文。查，本件既經本院裁定開始清算程序，爰併
    依前開規定，命司法事務官進行清算程序。
中　　華　　民　　國　　111 　年　　6 　　月　　7 　　日
                        消債法庭    法  官  田幸艷

上開裁定正本核與原本無異。
本裁定不得抗告。
本裁定已於111年6月7日下午5時公告。
中　　華　　民　　國　　111 　年　　6 　　月　　7 　　日
                                    書記官  駱映庭